臺灣嘉義地方法院刑事判決
111年度易字第21號
公  訴  人  臺灣嘉義地方檢察署檢察官
被      告  廖書樓



            吳良威


            王文肯


上列被告因竊盜案件，經檢察官提起公訴（１１０年度偵字第８５４２
號、１１０年度偵緝字第４４６號），本院判決如下
    主    文
廖書樓犯竊盜罪，處有期徒刑肆月，如易科罰金，以新臺幣壹仟
元折算壹日。
吳良威、王文肯無罪。
　　犯罪事實
一、廖書樓意圖為自己不法之所有，基於竊盜之犯意，以幫忙搬
    運其所有之老家桌子為由，邀約不知情之吳良威、王文肯於
    民國１１０年５月２３日凌晨２時４８分許，共乘車牌號碼○○○○－00號
    自用小貨車，前往張○○位於嘉義縣○○鄉○○○路○○○號住處後方
    之倉庫（是１個鴨寮，沒有牆壁及門戶，只有塑膠浪板屋頂
    ），一同將張○○所有、放置在該處之印尼紅木樹頭桌１張搬
    運至前揭自用小貨車上載離現場，廖書樓即以前揭方式竊取
    上開樹頭桌得手。嗣張○○發現上開樹頭桌失竊，報警處理，
    經警調閱相關監視錄影器畫面後始循線查悉上情，並在嘉義
    市○○○路○○○巷○○○號起獲上開樹頭桌（已發還予張○○）。
二、案經嘉義縣警察局民雄分局報告臺灣嘉義地方檢察署檢察官
    偵查起訴。
　　理　　由
壹、證據能力之認定：
　　查本判決後述所引用之供述證據，檢察官及被告廖書樓、吳
    良威、王文肯於本院審理中均表示沒有意見而不予爭執（見
    本院卷第２２０頁），且迄至言詞辯論終結前均未聲明異議，
    本院審酌上開證據資料製作時之情況，尚無違法不當及證明
    力明顯過低之瑕疵，亦認為以之作為證據應屬適當，揆諸前
    開規定，爰依刑事訴訟法第１５９條之５規定，認該等證據均有
    證據能力。
貳、有罪部分：
一、認定犯罪事實所憑之證據及理由：
　　上揭犯罪事實，業據被告廖書樓於檢察官訊問及本院審理中
    坦承不諱（見偵８５４２號卷第７３至７５頁，本院卷第１３６、１６２、
    ２０９、２２９至２３０頁），核與證人即告訴人張○○於警詢、檢察
    官訊問中證述之內容（見警卷第１２至１３、１５至１６頁，偵８５４２
    號卷第７２至７３頁），及證人即同案被告吳良威、王文肯各於
    警詢、檢察官訊問暨本院審理中供述之情節（見警卷第２至３
    、６至７頁，偵８５４２號卷第７３至７５頁，本院卷第５３、２２５至２２９
    頁），均大致相符；此外，並有被害報告書、上開自用小貨
    車之車輛詳細資料報表、嘉義縣警察局民雄分局溪口分駐所
    扣押筆錄、扣押物品目錄表、扣押物品收據、贓物認領保管
    單各１份，及失竊之現場照片１張、相關監視錄影器畫面翻拍
    照片６張、起獲上開樹頭桌之現場照片３張附卷可稽（見警卷
    第１９至３１頁），足徵被告廖書樓上揭任意性自白確與事實相
    符，堪以採信。綜上所述，本案事證明確，被告廖書樓上開
    犯行洵堪認定，應予依法論科。
二、所犯法條及刑之酌科：
（一）核被告廖書樓所為，係犯刑法第３２０條第１項之普通竊盜罪
      。起訴書雖認被告廖書樓上開犯行係成立刑法第３２１條第１
      項第４款之結夥３人以上竊盜罪，然因本院認無證據顯示被
      告吳良威、王文肯與被告廖書樓就本案有犯意聯絡及行為
      分擔（詳後述），自無從成立結夥３人以上竊盜罪，公訴
      意旨容有未洽，惟因二者之基本社會事實同一，爰依法變
      更起訴法條。又本院於審理期日雖未告知被告廖書樓本案
      犯行係涉犯刑法第３２０條第１項之普通竊盜罪，然因被告廖
      書樓被訴之刑法第３２１條第１項第４款結夥３人以上竊盜罪，
      本即含有刑法第３２０條第１項之竊盜罪罪質在內，且刑法第
      ３２０條第１項法定刑較起訴之罪名為輕，縱未告知變更罪名
      ，亦無礙於被告廖書樓之防禦權，併此敘明。
（二）被告廖書樓於１０９年間雖有「有期徒刑執行完畢」之情形
      ，然檢察官並未就被告廖書樓是否構成累犯之前階段事實
      及應否加重其刑之後階段事項，具體指出證明方法，依最
      高法院刑事大法庭１１０年度台上大字第５６６０號裁定意旨，
      核屬未盡實質舉證責任，本院無從為補充性調查，不能遽
      行論以累犯及加重其刑，併此敘明。
（三）爰以行為人之責任為基礎，審酌被告：（１）前已有數次
      竊盜之犯罪科刑紀錄，有臺灣高等法院被告前案紀錄表１
      份存卷可考，竟仍不知戒慎，為滿足一己之私，即再為本
      案竊盜犯行，法治觀念極其淡薄，所為殊非可取；（２）
      犯後業已坦承犯行，態度尚可；（３）所竊得之印尼紅木
      樹頭桌１張，價值約新臺幣（下同）１５萬元，價值不斐，
      幸經警方循線起獲發還予告訴人，告訴人不致蒙受鉅額之
      損害；（４）告訴人於本院審理中表示：「我桌子已經拿
      回來了，我願意原諒被告」之意見（見本院卷第５２頁）；
      （５）犯罪之動機、目的、手段，及其自述高中畢業之智
      識程度、目前係從事鐵工、月薪約４萬元、未婚、無小孩
      ，平常與祖母、母親、兄嫂、侄兒同住之家庭生活狀況（
      見本院卷第２３０頁）等一切情狀，而量處如主文所示之刑
      ，並諭知易科罰金之折算標準。
三、關於沒收：
　　查被告廖書樓竊得之印尼紅木樹頭桌１張，固係其本案之犯
    罪所得，然既經警發還予告訴人，已如前述，依刑法第３８條
    之１第５項之規定，爰不予宣告沒收。
參、無罪部分：
一、公訴意旨另略以：被告吳良威、王文肯共同意圖為自己不法
    之所有，與被告廖書樓結夥３人於前述時間，共乘上開自用
    小貨車，一同前往上開地點，竊取告訴人張○○所有上開樹頭
    桌。因認被告被告吳良威、王文肯涉犯刑法第３２１條第１項第
    ４款之結夥３人以上竊盜罪嫌等語。
二、按犯罪事實應依證據認定之，無證據不得認定犯罪事實；不
    能證明被告犯罪者，應諭知無罪之判決，刑事訴訟法第１５４
    條第２項、第３０１條第１項分別定有明文。次按認定不利於被
    告之事實，須依積極證據，苟積極證據不足為不利於被告事
    實之認定時，即應為有利於被告之認定，更不必有何有利之
    證據。而認定犯罪事實所憑之證據，雖不以直接證據為限，
    間接證據亦包括在內，然無論直接或間接證據，其為訴訟上
    之證明，須於通常一般之人均不致於有所懷疑，而得確信其
    為真實之程度者，始得據之為有罪之認定，倘其證明尚未達
    到此一程度，而有合理性懷疑之存在時，即無從為有罪之認
    定（最高法院３０年上字第８１６號、７６年台上字第４９８６號判例
    意旨參照）。又按刑事訴訟法第１６１條第１項規定：「檢察官
    就被告犯罪事實，應負舉證責任，並指出證明之方法。」，
    是檢察官對於起訴之犯罪事實，應負提出證據及說服之實質
    舉證責任，倘其所提出之證據，不足為被告有罪之積極證明
    ，或其指出證明之方法，無從說服法院以形成被告有罪之心
    證，基於無罪推定之原則，自應為被告無罪判決之諭知（最
    高法院９２年台上字第１２８號判例意旨參照）。　　
三、公訴意旨認被告吳良威、王文肯涉有上開罪嫌，無非係以上
    開理由欄貳、一、所示之證據為其主要論據。訊據被告吳良
    威、王文肯固坦承於上開時間，與被告廖書樓一同至告訴人
    上址住處後方鴨寮，將放置在該處之印尼紅木樹頭桌１張搬
    運載離，然均堅詞否認涉有何結夥３人以上竊盜罪嫌，被告
    吳良威辯稱：我跟廖書樓是朋友，本案桌子是廖書樓叫我去
    幫忙搬的，廖書樓跟我說那是他老家的桌子，我不知道廖書
    樓是帶我們去偷東西等語；被告王文肯辯稱：我不認識廖書
    樓，我是吳良威公司的工人，那天晚上下班，吳良威叫我一
    起去幫忙搬東西，說有工錢，我才一起去幫忙搬，我不知道
    本案桌子不是廖書樓的等語。經查：
（一）被告吳良威、王文肯於１１０年５月２３日凌晨２時４８分許，確
      有與被告廖書樓共乘上開自用小貨車前往告訴人上址住處
      後方鴨寮，共同將告訴人所有、放置在該處之印尼紅木樹
      頭桌１張搬運至前揭自用小貨車上載離現場，業據本院認
      定如上，此部分事實固堪認定。
（二）惟被告吳良威、王文肯於警詢、檢察官訊問及本院審理中
      始終堅稱其等以為上開樹頭桌係被告廖書樓所有，沒想到
      該樹頭桌實際上為告訴人所有，並一致供述如上辯詞（見
      警卷第２至３、６至７頁，偵８５４２號卷第７３至７５頁，本院卷第
      ５３、２２５至２２９頁），核與證人即同案被告廖書樓於檢察官
      訊問中所證：我打電話找吳良威來幫忙搬東西，我騙吳良
      威說這張桌子是我的等語（見偵８５４２號卷第７４至７５頁）及
      於本院審理中所證：我跟吳良威是朋友、跟王文肯不認識
      ，印象中我在案發當天之前１個月，因為帶家人去看醫生
      ，剛好看到案發地點有那張桌子，我就跟吳良威說請他幫
      我搬桌子，在案發當天之前我就有跟吳良威講了２、３次，
      因為吳良威一直在工作沒有空，案發當天凌晨是吳良威打
      給我說他工作結束了，要搬的話快一點，我就先騎機車到
      一個地方等吳良威，吳良威就開車載王文肯到我等待的地
      方，吳良威說王文肯是他家工人，我跟吳良威、王文肯說
      去我家載東西，我們３個人坐一部車一起到案發現場，我
      跟吳良威、王文肯說這是我老家鴨寮，吳良威有問我說本
      案桌子確實是我的嗎，我回答是，有事情我負責，後來我
      把桌子放在嘉義市北社尾路那邊１個倉庫，我請老闆幫我
      噴漆，打算之後把桌子賣掉等語（見本院卷第２１０至２１１、
      ２１３至２１９頁），相為吻合，被告吳良威、王文肯上開辯詞
      ，並非不能採信。
（三）起訴書雖以：被告吳良威、王文肯凌晨２時許不就寢，且
      對於其等到不詳他人建築物內搬運有價之物，居然不心生
      疑竇，實屬有違常情云云，而認被告吳良威、王文肯上開
      辯詞不可採信。然查：
　　⒈依證人廖書樓於本院審理中所證：吳良威他們搭棚的都是
      從晚上１０點多開始做，做到凌晨１點，案發當天是吳良威
      突然凌晨打來說他工作結束了，要搬的話快一點，我才會
      在凌晨搬運本案桌子等語（見本院卷第２１１、２１７頁）；及
      被告吳良威於本院審理中所供：當天我跟王文肯一起工作
      完，我打電話給廖書樓，因為廖書樓前幾天有跟我說要搬
      桌子，所以我就打電話給廖書樓，跟他說現在可以幫他搬
      桌子，因為王文肯是我員工，我們一起工作，所以我就約
      王文肯一起去等語（見本院卷第２２５頁）；及被告王文肯
      於本院審理中所述：吳良威算我老闆，案發當時剛好下班
      ，吳良威叫我一起去幫忙搬東西等語（見本院卷第２２８頁
      ），可徵被告吳良威、王文肯之工作時間本有異於一般朝
      九晚五之上班族，則渠等待凌晨時分工作結束後始幫被告
      廖書樓為本案上開搬運樹頭桌之行為，即難認與一般常情
      有違。檢察官以被告吳良威、王文肯「凌晨時分不就寢」
      云云，推論其等２人上開所辯不可採信，尚嫌速斷，允非
      妥當。
　　⒉況被告吳良威於抵達告訴人上址倉庫後，亦有再次詢問被
      告廖書樓，確認上開樹頭桌是否為被告廖書樓所有，經被
      告劉書樓回應以「是我老家的」等語，此據證人廖書樓證
      述明確如前；再參以本案印尼紅木樹頭桌遭竊之地點係一
      無牆壁、無門戶、僅有塑膠浪板屋頂之老舊鴨寮，此經證
      人張○○於檢察官訊問中證述明確（見偵８５４２號卷第７３頁）
      ，並有失竊現場照片１張存卷可考（見警卷第２１頁），核
      與一般聽聞他人指稱「老家」所能想像之建築外觀蓋約係
      老舊、簡陋、甚或無人居住之情形相為合致，故被告吳良
      威、王文肯因此相信被告廖書樓所言，未為過多懷疑，實
      亦與一般常情不悖。檢察官以被告吳良威、王文肯不可能
      不對其等至上開鴨寮搬運上開樹頭桌心生疑竇云云，逕認
      被告２人所辯不可採，難認有理。
四、綜上所述，檢察官所指出之證據方法，經綜合判斷後，關於
    被告吳良威、王文肯涉犯結夥３人以上竊盜罪嫌之證明，尚
    未達於通常一般之人均不致有所懷疑而得確信其為真實之程
    度，此外，公訴人復未提出其他積極證據足資證明被告吳良
    威、王文肯有何公訴意旨所指犯行，揆諸上開說明，既不能
    證明被告吳良威、王文肯犯罪，自應為被告吳良威、王文肯
    無罪之諭知。
據上論斷，應依刑事訴訟法第２９９條第１項前段、第３００條、第３０１
條第１項，刑法第３２０條第１項、第４１條第１項前段，刑法施行法第
１條之１第１項，判決如主文。
本案經檢察官詹喬偉提起公訴，檢察官廖俊豪到庭執行職務。
中　　華　　民　　國　　111 　年　　5 　　月　　31　　日
                  刑事第四庭    法　官　簡仲頤
以上正本證明與原本無異。
如不服本判決應於收受判決後20日內向本院提出上訴書狀，並應
敘述具體理由；其未敘述上訴理由者，應於上訴期間屆滿後20日
內向本院補提理由書（均須按他造當事人之人數附繕本）「切勿
逕送上級法院」。告訴人或被害人如對於本判決不服者，應具備
理由請求檢察官上訴，其上訴期間之計算係以檢察官收受判決正
本之日期為準。　　　　　　　　　
中　　華　　民　　國　　111 　年　　5 　　月　　31　　日
                                書記官　吳明蓉
附錄本案論罪科刑法條：
中華民國刑法第３２０條第１項：
意圖為自己或第三人不法之所有，而竊取他人之動產者，為竊盜罪，處５年以下有期徒刑、拘役或５０萬元以下罰金。